【裁判字號】    89,易,283
【裁判日期】    891103
【裁判案由】    賭博
【裁判全文】
臺灣嘉義地方法院刑事判決                          八十九年度易字第二八三號
    公  訴  人  臺灣嘉義地方法院檢察署檢察官
    被      告  乙○○
    被      告  丁○○
    選任辯護人  蔡碧仲
                汪玉蓮
                吳碧娟
    被      告  辛○○
    選任辯護人  蕭敦仁
    被      告  甲○○
                戊○○
                丙○○
                庚○○
右列被告因賭博案件，經檢察官提起公訴 (八十八年度偵字第六○二四、六四七五、
六八一七號），本院判決如左：
    主      文
乙○○、丁○○共同以賭博為常業，各處有期徒刑伍月，如易科罰金，均以佰元折
算壹日。扣案如附表一、二所示之物均沒收。
戊○○、丙○○共同以賭博為常業，各處有期徒刑月，如易科罰金，均以佰元折
算壹日。扣案如附表一、二所示之物均沒收。
庚○○在公眾得出入之場所賭博財物，處罰金仟元，如易服勞役，以佰元折算壹
日。扣案如附表一所示之物均沒收。
辛○○、甲○○均無罪。
    事  實
一、乙○○自民國八十七年十一月間某日起，在嘉義市○○○路七十七號經營「天才
    遊藝場」，擺設電動機台超級中國龍、鑽石列車、滿貫大亨、連心七ＰＫ、海洋
    雙星、樸克牌世界、酷妹十三姨、樂透巨星、六人座賽車、ＰＫ王、五人座二十
    一點等計八十五台，而自八十八年四月間某日起，以月薪新台幣（下同）三萬五
    千元僱請丁○○擔任每日下午四時至晚上十二時之外場經理，嗣因該遊藝場營收
    不豐，丁○○遂與乙○○協商將上開連心七ＰＫ十五台、海洋雙星十二台等電動
    機台改為可兌換現金之電動賭博機台；並自八十八年四月間某日起及同年八月六
    日起，以月薪二萬四千元僱請戊○○、丙○○擔任每日下午四時至晚上十二時之
    開分員；乙○○、丁○○、戊○○及丙○○即共同基於賭博之犯意聯絡及行為分
    擔，乙○○、丁○○自八十八年四月間某日起，戊○○、丙○○分別自受僱時起
    ，在上開公眾得出入之遊樂場內，利用前揭二十七台之電動賭博機具，與不特定
    之人變相賭博財物，並均以之為常業。又上開機具之賭法為賭客以一比一之比例
    先將現金交付後，由戊○○、丙○○為賭客在上開機具內開分（一比一之比例一
    百元可開分一百分），之後由賭客自由押注賭玩，如押中，可贏得若干倍之分數
    ，再依分數按比例換取現金或積分卡（不限時日得再開分賭玩），如未押中，賭
    資則悉歸乙○○所有。嗣於八十八年八月三十日下午五時許，適有賭客庚○○在
    上址賭玩海洋雙星之電動賭博機具時，為警當場查獲，並扣得電動機具八十五台
    （含ＩＣ板八十五塊，其中電動賭博機具連心七ＰＫ十五台、海洋雙星十二台）
    、櫃台內賭資七千零四十元；如附表二所示乙○○所有供本案賭博所用之電視螢
    幕、電腦主機、列表機各三台、錄放影機一台、攝影機轉換器二台、監視電眼四
    個、員工名冊一本、日報表二張、員工八月份輪值表一張、帳簿三本、客人聯絡
    簿四本，及賭客庚○○所有本案賭博所得之賭資九千六百元。
二、案經嘉義市警察局第二分局報請臺灣嘉義地方法院檢察署檢察官偵查起訴。
    理  由
甲、被告乙○○、丁○○、戊○○、丙○○、庚○○部分：
一、訊據被告乙○○、丁○○、戊○○對於右揭事實除辯稱伊等雖有賭博，但並非以
    賭博為常業外，其餘事實均坦承不諱；訊據被告庚○○則對右揭事實自白不諱；
    訊據被告丙○○固坦承於右揭時日為前揭遊樂場之開分員之事實，然矢口否認有
    何常業賭博犯行，辯稱：伊僅係該遊樂場內之開分員，根本不知該遊樂場內可兌
    換現金云云；惟查：
（一）右揭事實，業據被告乙○○、丁○○、戊○○、丙○○、庚○○於警訊及偵查
      中供承明確，互核其等供述情節大致相符，是上開所指打玩上開機具所得之分
      數可折換現金乙情應屬事實。此外，復有嘉義市政府電子遊藝場營業級別證、
      臺灣省嘉義市政府營利事業登記證各乙紙及前揭查扣如附表一、二所示之物足
      資佐證。雖被告丙○○於本院調查及審理時均否認有此陳述，並改稱：係因警
      員誤導，伊才如此供述云云，然查，被告丙○○於查獲當日警員製作警訊筆錄
      時委任蔡作弘律師後亦供稱：「我今天下午四時到店內上班，就看到庚○○在
      店內玩打電玩，因為他沒有拿記錄卡，所以庚○○應該是以電玩內之分數向我
      們經理換取金錢」、「我們開分員只負責收取客人的錢，而經理身上有獨自的
      金錢供客人兌換，所以不用向我們開分員拿」、「只有熟客才能與我們經理以
      記錄卡或電玩內剩餘分數兌換金錢」、「我剛到的時候並不知道店內可以兌換
      金錢，是直到上星期才有看到客人以記錄卡向丁○○換取金錢」、「因為我是
      受僱於店方無法阻止，且為了生活我還是要有職業」等語（見嘉市警刑二字第
      二五二○號警卷被告丙○○八十八年八月三十日偵訊筆錄），足見被告丙○○
      在有委任律師在場之情況下仍為上述供詞，其辯稱該筆錄係因警員誤導所供，
      已非無疑；且被告丙○○於偵查中復供述：「：：：我們是看客人打完電玩上
      有多少分，我們用記錄卡幫客人寫起來，客人再持記錄卡向丁○○兌換現金，
      我不負責兌換現金：：：客人跟丁○○兌換現金是持我們的記錄卡去兌換的：
      ：：我有看過丁○○跟客人兌換現金，次數我沒有數過」等語（見八十八年度
      偵字第六○二四號卷第二十二頁正、背面），衡情若非屬實，被告丙○○何以
      迭次於警訊及偵查中均為相同之供陳，況偵查中檢察官訊問時並非將警訊筆錄
      交由被告丙○○照念乙情，亦據被告丙○○於本院審理時所是認，則被告丙○○所辯，顯係臨訟卸責之詞；又該遊藝場採三班制，每班有經理一人，開分員
      二人等情，業據被告乙○○、丁○○、戊○○、丙○○供承在卷，並有員工八
      月份輪值表一張附卷可證，衡諸被告丙○○係經被告丁○○應徵始任該遊藝場
      之開分員，則以一班長達八小時之時間而僅二名開分員乙情觀之，被告丁○○
      於應徵時自應以該遊藝場之生意為考量，而將遊藝場之經營情況告知被告丙○○，且若被告丙○○不諳該遊藝場之營業性質，則被告丙○○於該班任開分員
      反加重被告戊○○之工作負擔，顯與一般應徵員工之目的在減輕現有員工負擔
      之主旨相違背；況被告丙○○、戊○○於受僱期間未曾請假乙情，亦經被告丁○○、戊○○、丙○○於本院審理時供承明確，若謂被告丙○○於每天上班長
      達八小時之時間內，仍對該遊藝場之經營性質毫無所悉，實有違常情；是被告
      丙○○所辯要屬事後卸飾之詞，並不足採。
（二）第查，按刑法上規定之常業罪，只須賴某種犯罪為業之意思，而有事實之表現
      為已足，不以藉該犯罪為唯一之生存者為必要，縱令尚有其他職業，亦無礙成
      立常業罪。查被告乙○○自承以每月八萬元之金額承租該遊藝場，猶須支付被
      告丁○○、戊○○、丙○○之月薪分別為三萬五千元及二萬四千元，及該遊藝
      場每月所需水、電費三、四萬元等節，由此可知，被告乙○○每月支出不貲，
      而被告丁○○、戊○○、丙○○薪資亦不菲，況扣案之電動賭博機具達二十七
      台，且有專門店面擺設，故其等係以賭博為常業甚明，是被告乙○○、丁○○
      、戊○○、丙○○所辯彼等無常業賭博之犯行，要難採信。
（三）綜上所述，本件事證明確，被告乙○○、丁○○、戊○○、丙○○、庚○○犯
      行均堪以認定。
二、核被告乙○○、丁○○、戊○○、丙○○等四人所為，均係犯刑法第二百六十七
    條之常業賭博罪。被告庚○○則係犯刑法第二百六十六條第一項前段於公眾得出
    入之場所賭博罪。被告乙○○、丁○○、戊○○、丙○○間，有犯意聯絡及行為
    分擔，為共同正犯。爰審酌被告乙○○、丁○○不以正途營利，反擺設電動賭博
    機具，易使他人耽溺其中，助長賭風，對社會風氣產生不良影響；被告戊○○、
    丙○○在現場代為開分，犯行雖有可議，但其等係受僱之人員，僅領有固定薪資
    ；被告即賭客庚○○則不追求正當娛樂，反沈淪賭博之中，及其等犯罪之目的、
    手段及犯罪後態度等一切情狀，分別量處如主文所示之刑，並分別就被告乙○○
    、丁○○、戊○○、丙○○部分均諭知易科罰金、庚○○部分諭知易服勞役之折
    算標準。扣案如附表一所示之物，分別為當場賭博之器具及兌換籌碼處之財物，
    均不問屬於被告與否，應依刑法第二百六十六條第二項之規定宣告沒收。另查扣
    如附表二所示之物，為被告乙○○所有，供其與被告丁○○、戊○○、丙○○共
    同犯罪及預備犯罪所用之物，爰依刑法第三十八條第一項第二款規定，於共同正
    犯乙○○、丁○○、戊○○、丙○○項下併予宣告沒收。
三、另扣案之電動機台超級中國龍、鑽石列車、滿貫大亨、樸克牌世界、酷妹十三姨
    、樂透巨星、六人座賽車、ＰＫ王、五人座二十一點等計五十八台，並非賭博性
    機具，業經台灣嘉義地方法院檢察署檢察官於八十九年三月二十三日以己○吉實
    字第六○一三號函示嘉義市警察局第二分局領回處理，本院爰不另為沒收之諭知
    ，附此敘明。
乙、被告辛○○、甲○○部分：
一、公訴意旨略以：乙○○於八十七年十一月間，在嘉義市○○○路七十七號之公眾
    得出入之場所經營「天才遊藝場」，並聘僱丁○○擔任外場經理並分成三班二十
    四小時營業，乙○○在八十八年初讓辛○○、甲○○夫妻及另一名真實年籍姓名
    不詳者入股經營，而於八十八年四月初起因經營狀況不佳，於是由丁○○建議在
    其所管理之十六時至二十四時營業時間內將店內海洋雙星、連心七ＰＫ等機台提
    供為可以兌換現金之賭博機台，並陸續僱用亦有常業賭博犯意聯絡之戊○○、丙○○擔任該營業時間之開分小姐，其玩法為賭客以現金向開分小姐以一比一之比
    例開分，而賭客即以上開賭博電玩機具所顯示之分數押注，每次押中可得倍數不
    等之分數，若未押中，則押注之分數即被扣除，賭客完賭完畢，可以機台上所留
    存之分數向開分小姐要求填具記分卡，再以計分卡上所顯示之分數向丁○○兌換
    現金，依此方式與不特定賭客賭博財物，並以之為常業，嗣於八十八年八月三十
    日十七時，適有賭客庚○○玩賭完畢，以機台所顯示之分數向丁○○兌換現金九
    千六百元之際，為警當場查獲，並當場扣得如附表一、二所示之物，因認被告辛○○、甲○○與乙○○、丁○○、戊○○、丙○○等四人共同涉犯刑法第二百六
    十七條之常業賭博罪嫌云云。
二、按犯罪事實應依證據認定之，無證據不得推定其犯罪事實；且被告之自白，不得
    作為有罪判決之唯一依據，仍應調查其他必要之證據，以查其是否與事實相符；
    又不能證明被告犯罪者，應諭知無罪之判決，刑事訴訟法第一百五十四條、第一
    百五十六條第二項、第三百零一條第一項分別定有明文。又認定不利於被告之事
    實，須依積極證據，苟積極證據不足為不利於被告事實之認定時，即應為有利於
    被告之認定，更不必有何有利之證據。又事實之認定，應憑證據，如未能發現相
    當證據，或證據不足以證明，自不能以推測或擬制之方法，為裁判基礎。再者，
    共同被告不利於己之陳述，固得採為其他共同被告犯罪之證據，惟此項不利之陳
    述，需無瑕疵可指，而就其他方面調查，又與事實相符，始得採為其他共同被告
    犯罪事實之認定，此分別有最高法院四十年台上字第八六號判例、三十年上字第
    八一六號判例及四十六年台上字第四一九號判例可資參照。
三、本件公訴人認被告辛○○、甲○○涉有常業賭博罪嫌，無非係以被告辛○○於偵
    查中之供述，及本案共同被告乙○○於偵查中之供陳，又被告辛○○係被告乙○○之姐夫，茍非被告辛○○、甲○○真有以借款充當股款之情事，被告乙○○及
    辛○○當不致有此陳述，彼等事後翻供，顯係卸責之詞不足憑採，及扣案如附表
    一、二所示之物資為主要論據。惟訊據被告辛○○、甲○○均堅決否認有何常業
    賭博之犯行，均辯稱：伊等並未投資「天才遊藝場」，且非該遊藝場之股東等語
    。經查：
（一）被告辛○○於偵查中固供稱：「（問：在何處認識丁○○？）大約在三、四個
      月前，我到天才遊藝場看看，因我在那邊有投資六十萬元，我才認識丁○○」
      等語（見八十八年度偵字第六四七五號卷第九頁背面），惟其於本院調查、審
      理時及被告甲○○於偵查中、本院調查、審理時均迭次堅決否認有何參與常業
      賭博之犯行，故如何以被告辛○○之上開供述作為其二人斷罪之依據，已非無
      疑；而本案共同被告乙○○雖亦於偵查中供陳：「（問：你們遊藝場如何經營
      ？）我們是每天三班制，我們有三位股東，我及我姐夫（即辛○○），還有一
      位我姐夫之朋友」、「（問：辛○○是股東？）是甲○○出的錢，但辛○○每
      個月到遊藝場發薪水，之前我向甲○○借六十萬元，後來我沒錢還他，就以我
      向他借的六十萬元讓他入股，後來丁○○告訴我有特定的機種可以換錢」等語
      （見八十八年度偵字第六四七五號卷第八頁背面、第九頁正面），惟其於警訊
      中就被告辛○○、甲○○為該遊藝場股東乙事卻隻字未提，復於本院調查時迭
      次供稱：「（問：辛○○及甲○○是否為股東？）不是」、「查獲時會怕，當
      時我向甲○○借錢，並談到入股的事，但他們未加入股東」、「（問：辛○○
      、甲○○是不是股東？）不是，我是獨資的」等語（分別見本院八十九年四月
      二十一日及七月十三日訊問筆錄），是其前後供詞互相矛盾，顯有齟齬，則是
      否足資為被告辛○○、甲○○不利之認定，亦不無可疑。
（二）第查，本件查獲時被告辛○○、甲○○並未在現場，除據被告辛○○、甲○○
      供陳外，並經本案共同被告乙○○、丁○○、戊○○、丙○○及當時在場之賭
      客即被告庚○○於本院審理時供承明確，復有嘉義市警察局第二分局於查獲當
      時所製作之臨檢紀錄表乙紙附於警卷可稽；且本件之查獲地點係嘉義市○○○
      路七十七號，而該址之負責人係被告乙○○乙情，亦有嘉義市政府電子遊藝場
      營業級別證及臺灣省嘉義市政府營利事業登記證各乙紙附於警卷可參，則被告
      辛○○、甲○○所辯其等並非該遊藝場之股東等語，尚非無據。再者，證人即
      天才遊藝場之經理陳勇成於偵查中陳稱：「：：：我的薪水是乙○○發給我的
      ，乙○○沒空時是丁○○發給我」等語（見八十八年度偵字第六○二四號卷第
      五○頁正面），而本案共同被告丁○○、戊○○、丙○○於本院調查時亦供稱
      ：「（員工薪資何人發給？）我【即丁○○】發）」、「（問：何人發薪資給
      妳？）丁○○」、「（問：薪水何人發給？）丁○○」等語（均見本院八十九
      年四月二十一日及六月一日訊問筆錄），互核其等供述一致，應堪採信；再參
      以不惟證人即天才遊藝場所僱用之經理、開分員張茂星、劉瓊蓮、邱淑貞、蔡
      淑芬（此四人業經臺灣嘉義地方法院檢察署檢察官於八十九年三月五日以八十
      八年度偵字第六七三八號為不起訴處分確定）及陳勇成於警訊及偵查中均為被
      告乙○○係負責人之陳述，即本案共同被告丁○○、戊○○、丙○○亦迭次於
      警訊、偵查中及本院審理時為負責人係被告乙○○之相同供述，甚且本案共同
      被告丁○○、戊○○及丙○○尚為不認識被告辛○○、甲○○且不曾在該遊藝
      場見過被告辛○○、甲○○之供述，衡之證人劉勇成、本案共同被告丁○○及
      戊○○於查獲前均已在該遊藝場任職四月之久，若被告辛○○、甲○○確為該
      遊藝場之股東，其等豈有不識被告辛○○、甲○○甚至未曾謀面之理？且被告
      辛○○、甲○○若果真為該遊藝場之股東，則其二人亦豈有於本案共同被告乙○○及丁○○協商將遊藝場內之部分電動機具改為可兌換金錢之機台後，而對
      該遊藝場之營運狀況不聞不問，顯與常情有違；況扣案之電動賭博機具連心七
      ＰＫ十五台、海洋雙星十二台、櫃台內賭資七千零四十元及如附表二所示之物
      ，均非被告辛○○、甲○○所有，而係被告乙○○所有，亦據被告乙○○供述
      在卷，足見被告辛○○、甲○○所辯，顯尚非與一般常情有所違背，應堪以採
      信。
（四）綜上所述，被告辛○○於偵查中所為之供述與本案共同被告乙○○所為不利於
      被告辛○○、甲○○之陳述，既非無瑕疵可指，且就其他方面調查，又與事實
      不甚相符，在無其他積極證據佐證下，則其等於偵查中所供述之情節，尚難據
      採為不利於被告辛○○、甲○○之認定，是被告辛○○、甲○○所為上開辯解
      ，尚非虛妄，應足採信。據上所陳，本件依調查所得證據尚不足以證明被告辛○○、甲○○確有公訴人所指之上開常業賭博之犯行，此外復查無其他積極證
      據足資證明，揆諸首開說明，犯罪尚屬不能證明，自應為被告辛○○、甲○○
      無罪之諭知。
據上論斷，應依刑事訴訟法第二百九十九條第一項前段、第三百零一條第一項，刑法
第二十八條、第二百六十七條、刑法第二百六十六條第一項前段、第二項、第四十一
條、第四十二條第二項、第三十八條第一項第二款，罰金罰鍰提高標準條例第一條前
段、第二條，判決如主文。
本案經檢察官林俊良到庭執行職務。
中      華      民      國    八十九    年     十一     月      三      日
                                臺灣嘉義地方法院刑事第一庭
                                    法  官  黃  仁  勇
右正本證明與原本無異。
如不服本判決，應於判決送達後十日內向本院提出上訴狀( 應附繕本 )。
中      華      民      國    八十九    年     十一     月      四      日
                                        書記官  呂  權  芳
附錄本判決論罪科刑法條：
刑法第二百六十六條第一項前段：
在公共場所或公眾得出入之場所賭博財物者，處一千元以下罰金。
刑法第二百六十七條：
以賭博為常業者，處二年以下有期徒刑，得併科一千元以下罰金。
附表一：
一、電動賭博機具連心七ＰＫ十五台、海洋雙星十二台（含ＩＣ板二十七塊）。
二、櫃台抽屜內之賭資七千零四十元。
三、賭客庚○○所有本案賭博所得之賭資九千六百元。
附表二：
一、電視螢幕三台。
二、電腦主機三台。
三、列表機三台。
四、錄放影機一台。
五、攝影機轉換器二台。
六、監視電眼四個。
七、員工名冊一本。
八、日報表二張。
九、員工八月份輪值表一張。
十、帳簿三本。
十一、客人聯絡簿四本。


司法院資訊處製作；財團法人民間司法改革基金會備份。
